臺灣花蓮地方法院刑事判決　　　　　　　 96年度簡上字第6號
上　訴　人
即　被　告　丙○○
上列上訴人因被告涉犯詐欺案件，不服本院花蓮簡易庭中華民國
95年11月13日95年度花簡字第976 號之第一審判決（聲請簡易判
決處刑案號：95年度偵緝字第37 6號），提起上訴，本院管轄之
第二審合議庭判決如下：
    主  文
上訴駁回。
    事實及理由
一、本案經本院審理結果，認第一審判決依刑法第30條第1 項、
    第339條第1項之幫助詐欺取財罪，判處被告丙○○有期徒刑
    3月，如易科罰金以銀元300元即新臺幣900元折算1日，認事
    用法及量刑均無不當，應予維持，並引用第一審簡易判決書
    記載之事實、證據及理由。
二、另補充理由如下：訊據被告矢口否認有何幫助詐欺取財犯行
    ，辯稱：伊於民國92年間認識友人乙○○，進而於94年農曆
    年間同居於花蓮縣吉安鄉○○路313 號，並共同合夥經營餐
    飲業，因乙○○提議將合夥所賺之盈餘以伊之名義存入銀行
    ，故伊於94年2月間至臺灣土地銀行花蓮分行開戶（帳號000
    000000000 號），並將存摺放置於雙方同居之房間內，乙○○見其目的已達成，遂於3 月間與上訴人分手，嗣後上訴人
    自行回到高雄居住，卻將存摺放置於上開同居房間內，不知
    何時遭乙○○盜取存摺交付予詐騙人士，伊並沒有幫助詐欺
    之犯行云云。然查：
（一）被害人丁○○於94年7月19日上午9時許，接獲不詳人士電
      話聯絡，佯稱係被害人之友人「鐘玉英」且急需金錢使用
      ，致被害人丁○○不疑有他，依其指示匯款新臺幣（下同
      ）3 萬元至被告申辦之上開000000000000號帳戶內，該不
      詳之人隨即於同日，以金融晶片卡提領上開匯款；另被害
      人甲○○於94年7月22日下午4時許，亦接獲不詳人士電話
      聯絡，佯稱係被害人甲○○之同學且急需金錢使用，致被
      害人甲○○不疑有他，依其指示匯款1萬5千元至上開被告
      申辦帳戶內，該不詳之人隨即於同日，以金融晶片卡提領
      上開匯款等情，分據證人丁○○、甲○○於警詢中證述明
      確，並有臺灣土地銀行花蓮分行94年8月16日蓮存字第094
      0004102 號函暨系爭帳戶開戶資料、存摺交易往來明細查
      詢資料及台北富邦銀行自動櫃員機交易明細表、中國信託
      自動櫃員機交易明細表各1份附卷可稽。
（二）被告雖辯稱系爭帳戶之存摺及金融晶片卡遭其同居人乙○○盜用而交付詐欺人士云云，然查：
   1、被告於本院羈押庭訊中已供陳：伊將上開帳戶存摺，以 5
      千元之代價，販售予林光前等語（本院95年度聲羈字第14
      1號卷第6 頁），並補充陳稱：林光前約30歲，身高約170
      公分，體格很瘦，當時伊在花蓮縣吉安鄉○○路附近當學
      徒，林光前也在那邊工作等語，被告既能明白陳述收購其
      帳戶存摺之人之身材及相關接觸情形，已足認其上開自白
      為真實可採。雖被告於本院審理中辯稱上開自白係因開庭
      時書記官逼迫其承認，並說如不承認，就要將其羈押，才
      會為上開不實之陳述云云，然查，書記官之工作僅為記錄
      法庭筆錄，關於案件證據之調查、蒐集為偵查機關之職務
      ，而被告之羈押與否則由法院決定，書記官並無權決定，
      故難認書記官有何逼迫被告承認之必要，並恐嚇要將其羈
      押之可能性，其上開所辯，尚難採信。
   2、被告於偵查中一再否認曾於上揭時間，向臺灣土地銀行花
      蓮分行申辦上開帳戶，並辯稱應係其先前遺失之身分證遭
      人盜用開戶等語（95年度偵緝字第376 號卷第10頁），嗣
      於上訴狀中則改稱：伊雖有向臺灣土地銀行花蓮分行申辦
      系爭帳戶，但其迄今仍未向金融機關領取金融卡，何來以
      金融卡交付予詐騙集團，伊亦為被害人云云（本院卷第 4
      頁），然經本院向上開銀行函查為何人領取金融卡，經該
      行函知係被告本人於94年4月6日攜帶原留印鑑親自領取使
      用，有該行96年3月7日蓮存字第0960000965號函1 份在卷
      可佐，被告一再向檢察官及本院隱瞞其親自申辦系爭帳戶
      並領取金融卡之事實，益證被告前開於本院羈押庭中所稱
      ，其將該帳戶存摺及金融卡交付林光前等語為真實可採，
      否則其只需在偵查中陳述其帳戶係遭同居人乙○○盜用之
      情即可，又何需一再隱瞞上開事實？
   3、被告雖辯稱上開帳戶係遭同居人乙○○盜用而提供予詐騙
      集團成員云云，然本院依被告所提供之乙○○年籍資料（
      54年6 月26日生），卻無從查得確有該年籍之乙○○，另
      本院依被告提供之住址傳訊證人乙○○亦未見其到庭，被
      告復未能協同乙○○到庭，已令人懷疑並無被告所稱之「
      乙○○」之人。況系爭帳戶自94年3 月30日開戶後，至94
      年7 月間遭詐欺人士使用時止，帳戶內每個月均有數筆金
      錢之存提紀錄，有該帳戶交易明細表1 份在卷可佐，則據
      被告所述，其於僅與乙○○同居約1 月即離開該住處且未
      帶離該存摺，顯示乙○○於被告離開後之94年5月、6月及
      7 月初期間內仍繼續使用被告之系爭帳戶，然依常情，一
      般人向金融機構申辦帳戶及申辦帳戶掛失進而補領新存摺
      及提款卡均非難事，然乙○○卻不自行申辦帳戶而存提自
      己之金錢，反而使用已分手之被告之系爭帳戶，絲毫不擔
      心被告向金融機關申報存摺掛失，進而於補領存摺及提款
      卡後，再將帳戶內之金錢提領之可能性，其所為已大悖於
      常情，實難信為真實，顯見被告所稱之乙○○應為臨訟杜
      撰之人，並不可採。
   4、依常情，詐欺人士因欲隱匿其身分以避免遭到警方查緝，
      均會使用他人之帳戶作為阻斷警方查察金錢流向之詐騙工
      具，而其等每次詐騙之金額往往高達數萬元，為確保其等
      確實可自他人帳戶內成功提領詐欺所得之款項，通常係對
      外收購或向可信任之人借取帳戶資料，以避免被害人如期
      匯入款項後，其等使用之帳戶卻遭所有人辦理掛失，致詐
      騙款項無法領出而前功盡棄之情形，是以若被告之帳戶係
      遭乙○○盜用而交付他人，衡情詐欺人士亦不敢於確認該
      帳戶為安全無虞之情形下，以之作為詐騙他人之工具，況
      依前開所述，亦難認被告有遭乙○○盜用存摺及金融卡之
      情形存在，故堪認係被告出於自願而主動提供帳戶資料予
      詐欺人士使用無訛。
三、綜上，被告所犯幫助詐欺取財罪之事證明確，被告辯稱並未
    提供帳戶與詐欺人士云云，並不可採，原審判決就認定事實
    及適用法律均無違誤。且查，量刑之輕重係實體法上賦予法
    院得為自由裁量之事項，原審基於被告犯罪事實之認定，在
    法定刑度內而為量刑，查無逾越法律規定範圍或濫用權限情
    事，故原審審酌被告之素行、犯罪之手段、及犯罪後之態度
    等一切情狀後予以量刑，該刑度尚稱允當，且難認有何諭知
    緩刑之必要，被告持前揭理由提起上訴，請求撤銷原判決，
    即屬無據，其上訴為無理由，應予駁回。
據上論斷，應依刑事訴訟法第455條之1第3項、第368條、第373
條，判決如主文。
本案經檢察官李殷財到庭執行職務。
中    華    民    國    96     年    3    月   23     日
                        臺灣花蓮地方法院刑事第二庭
                            審判長法  官  李 豫 雙
                                  法  官  楊 仲 農
                                  法  官  俞 秀 美
以上正本證明與原本無異。
本件不得再上訴。
                                  書記官
中　　華　　民　　國　　96　　年　　3 　　月　　26　　日
